---
title: "Analiza kriminala i socio-ekonomskih faktora"
author: "Bruno Ćorić, Filip Škrlec, Jelena Matečić, Iva Zekić"
date: "11/6/2020"
output:
  pdf_document: default
  html_document:
    df_print: paged
---

```{r setup, include=FALSE}
library(dplyr)
library(knitr)
library(lubridate)
library(ggplot2)
library(magrittr)
knitr::opts_chunk$set(echo = TRUE)
```


## Učitavanje podataka

Imamo dva skupa podataka kriminala i socio-ekonomskih faktora za grad Chicago.


```{r}
crimeDataset <- read.csv("crime_datasets/Crimes_-_One_year_prior_to_present.csv"
                         ,stringsAsFactors = F,na.strings = "")

povertyDataset <- read.csv("crime_datasets/Chicago_poverty_and_crime.csv"
                           ,stringsAsFactors = F, na.strings="")

head(crimeDataset)
head(povertyDataset)
```


Faktorizirat ćemo podatke koje bi bilo logično faktorizirati kao što su podaci 
u stupcu Arrest,Domestic.

```{r}
crimeDataset$ARREST <- as.factor(crimeDataset$ARREST)
crimeDataset$DOMESTIC <- as.factor(crimeDataset$DOMESTIC)
```


Provjeravamo fale li nam neki podaci u najbitnim kategorijama u oba dataseta.

```{r}
s <-c(1,2,3,4,5,6,8,9) 
sum(is.na(crimeDataset[s]))
sum(is.na(povertyDataset))
```


## Razlika učestalosti zločina ovisno o tome koje je doba dana

Podijelit ćemo dan na 3 dijela. Od 5 do 13 će biti prvi dio dana. Od 13 do 21
drugi dio dana, a od 20 do 5 treći dio dana.

```{r}

timeOfTheDay <- mdy_hms(crimeDataset$DATE..OF.OCCURRENCE) %>% hour
timeOfTheDay <- sapply(timeOfTheDay, function(x) {
  if(x >= 5 & x < 13) {
    "morning"
  } else if(x >= 13 & x < 20) {
    "afternoon"
  } else {
    "evening"
  }
},simplify="vector")
timeOfTheDay <- as.factor(timeOfTheDay)
crimeDataset$TIME.OF.DAY <- timeOfTheDay
timeOfTheDayCount <- crimeDataset %>% group_by(TIME.OF.DAY) %>% tally
head(crimeDataset[c("DATE..OF.OCCURRENCE","TIME.OF.DAY")])
barplot(table(crimeDataset$TIME.OF.DAY))
```

Napravit ćemo goodnes of fit test nad brojem kriminala koji se dogodio ujutro, 
popodne i navečer. Nulta hipoteza testa je da je očekivana proporcija 1/3 za
broj kriminala u određenom dijelu dana, tj. da se ne razlikuje broj kriminala
s obzirom na vrijeme.

```{r}
chisq.test(timeOfTheDayCount$n)
```

Odbacujemo nultu hipotezu i zaključujemo da da su proporcije različite.


Napravit ćemo test o homogenosti u kojem želimo viditi postoji li razlika u 
količini zločina s obzirom na doba dana.

Napravit ćemo test homogenosti u kojem ćemo provjeriti je li broj zločina 
opasnih po život jednak za sva 3 doba dana. Zločine koje smo uzeli da su 
opasni po život nalaze se u varijabli `dangCrimes`.

```{r, echo=FALSE, warning = FALSE}
dangCrimes <- c("ARSON", "ASSAULT","BATTERY","BURGLARY","CRIM SEXUAL ASSAULT",
                "CRIMINAL DAMAGE", "CRIMINAL SEXUAL ASSAULT","CRIMINAL TRESPASS"
                , "HOMICIDE","KIDNAPPING")
dangerousCrimes <- ifelse(crimeDataset$PRIMARY.DESCRIPTION %in% dangCrimes
                      ,"dangerous","less dangerous") %>% as.factor
kable(table(dangerousCrimes))
dangerous <- table(crimeDataset$TIME.OF.DAY, dangerousCrimes)
kable(dangerous)
chisq.test(dangerous, correct = FALSE)
```

Zaključujemo da se razlikuje količina opasnih i neopasnih zločina ovisno o tome
koje je doba dana.

## Je li učestalost krađa veća od učestalosti kriminala vezanih za narkotike?

Kreiramo novi dataset pod nazivom krada_narkotici u koji odvajamo samo one zločine koji su vezani uz krađu ili narkotike. Zločini vezani uz krađu su krađa automobila, krađa te pljačka, a zločini vezani uz narkotike su pod varijablom PRIMARY.DESCRIPTION imali ili naznaku "NARCOTICS" ili "OTHER NARCOTIC VIOLATION".


```{r}
krada_narkotici = crimeDataset[which(crimeDataset$PRIMARY.DESCRIPTION == 'MOTOR VEHICLE THEFT' | crimeDataset$PRIMARY.DESCRIPTION == 'ROBBERY'| crimeDataset$PRIMARY.DESCRIPTION == 'THEFT' | crimeDataset$PRIMARY.DESCRIPTION == 'NARCOTICS' | crimeDataset$PRIMARY.DESCRIPTION == 'OTHER NARCOTIC VIOLATION'),]
head(krada_narkotici)
```

Nakon toga provjeravamo učestalost kriminala vezanih uz krađu i narkotike te vizualiziramo podatke barplot() funkcijom.

```{r}
description <- krada_narkotici$PRIMARY.DESCRIPTION
description <- as.data.frame(table(description))

krada <- description[which(description == 'MOTOR VEHICLE THEFT' |description =='ROBBERY' | description == 'THEFT' ),]
narkotici <- description[which(description == 'NARCOTICS' |description =='OTHER NARCOTIC VIOLATION'),]

barplot(krada$Freq, main = 'Učestalost zločina vezanih uz krađu')
barplot(narkotici$Freq, main = 'Učestalost zločina vezanih uz narkotike')
```
Pošto nas zanima učestalost zločina vezanih uz krađu i narkotike provodimo test o jednoj proporciji. Gledat ćemo je li učestalost krađa veća od učestalosti kriminala vezanih za narkotike.
Za nultu hipotezu uzimamo da je p = 0.5,a za alternativnu uzimamo p > 0.5
```{r}
res <- prop.test(x = sum(krada$Freq), n =sum(krada$Freq)+sum(narkotici$Freq), p = 0.5, correct = FALSE,alternative = "greater")
res
```
Kako smo dobili jako mali p-vrijednost onda imamo dovoljno dokaza za odbacivanje nulte hipoteze u korist alternativne hipoteze. Zbog toga zaključujemo da je učestalost zločina povezanih s krađom znatno veća od učestalosti zločina povezanih s narkoticima.

## Veza između socio-ekonomskih faktora i pojedine kategorije kriminala

Ispitivati ćemo različite varijable koje bi mogle utjecati na "Assault Homicide"
i "Firearm related" kategroije kriminala.
Varijable koje ćemo promatrati su (postotci predstavljaju postotak broja 
stanovništva za određeni kvart):
- postotak stanovništva koji su siromašni
- postotak stanovništva koji žive u prenatrpanoj kući
- postotak ljudi mlađih od 16 ili starijih od 64 koji su financijski
ovisni o nekome
- postotak ljudi bez diplome srednje škole
- dohodak po stanovniku
- postotak ljudi koji nisu zaposleni

Nacratat ćemo nekoliko grafova kako bi dobili uvid u to kakav odnos imaju
varijable.

Vidimo linearan efekt kod nezaposlenosti i siromaštva.
Dependency izgleda kao eksponencijalna funkcija dok Per Capita Income kao
logaritamska.

```{r}
plot(povertyDataset$Unemployment, povertyDataset$Assault..Homicide.)
plot(povertyDataset$Dependency, povertyDataset$Assault..Homicide.)
plot(povertyDataset$Below.Poverty.Level, povertyDataset$Assault..Homicide.)
plot(povertyDataset$No.High.School.Diploma, povertyDataset$Assault..Homicide.)
plot(povertyDataset$Per.Capita.Income, povertyDataset$Assault..Homicide.)
plot(povertyDataset$Crowded.Housing, povertyDataset$Assault..Homicide.)
```

Neke varijable su jako korelirane. Što je i bilo za očekivati.

```{r}
cor(povertyDataset$Firearm.related, povertyDataset$Assault..Homicide.)
cor(povertyDataset$No.High.School.Diploma, povertyDataset$Crowded.Housing)
cor(povertyDataset$Below.Poverty.Level, povertyDataset$Unemployment)
cor(povertyDataset$Dependency, povertyDataset$Per.Capita.Income)
```

### Jednostavne regresije

Izvodjiti ćemo neke zanimljivije jednostavnije modele.

Pošto su Assault Homicide i Firearm related jako korelirani, modeli za njih
su jako slični.


Prvo procjenjujemo ubojstva pomoću varijable koja prikazuje nezaposlenost.
Dobivamo mjeru kvalitete prilagodbe R^2 = 0.664 što je jako dobro za predviđanje
sa samo jednom varijablom, a i očito je iz grafa.


```{r}
fit.AssaultUnemployment <- lm(Assault..Homicide.~Unemployment,data=povertyDataset)
plot(povertyDataset$Unemployment, povertyDataset$Assault..Homicide.)
lines(povertyDataset$Unemployment, fit.AssaultUnemployment$fitted.values)
summary(fit.AssaultUnemployment)
ks.test(rstandard(fit.AssaultUnemployment), 'pnorm')

hist(rstandard(fit.AssaultUnemployment))
qqnorm(rstandard(fit.AssaultUnemployment))
qqline(rstandard(fit.AssaultUnemployment))
```

Sada koristimo varijablu No High School Diploma. Uočavamo da reziduali nisu ni
približno distribuirani po normalnoj distribuciji te je pretpostavka linearne
regresije narušena što možda upućuje da nam treba neki složeniji model.

```{r}
fit.AssaultDiploma <- lm(Assault..Homicide.
                         ~No.High.School.Diploma,data=povertyDataset)
plot(povertyDataset$No.High.School.Diploma, povertyDataset$Assault..Homicide.)
lines(povertyDataset$No.High.School.Diploma, fit.AssaultDiploma$fitted.values)
summary(fit.AssaultDiploma)
ks.test(rstandard(fit.AssaultDiploma), 'pnorm')

hist(rstandard(fit.AssaultDiploma))
qqnorm(rstandard(fit.AssaultDiploma))
qqline(rstandard(fit.AssaultDiploma))
```

Ako koristimo polinomijalnu regresiju dobivamo puno bolje rezultate

```{r}
fit.AssaultDiplomaSq <- lm(Assault..Homicide.~No.High.School.Diploma+
                         I(No.High.School.Diploma^2),data=povertyDataset)

plot(povertyDataset$No.High.School.Diploma, povertyDataset$Assault..Homicide.)
curve(predict(fit.AssaultDiplomaSq, 
              newdata=data.frame(No.High.School.Diploma=x)),add=T)

summary(fit.AssaultDiplomaSq)
ks.test(rstandard(fit.AssaultDiplomaSq), 'pnorm')

hist(rstandard(fit.AssaultDiplomaSq))
qqnorm(rstandard(fit.AssaultDiplomaSq))
qqline(rstandard(fit.AssaultDiplomaSq))
```
Korištenjem dohodka po glavi dobivamo ne toliko dobar model, ali iz grafa možemo
uočiti koliko ima manje zločina u prosječno bogatijim kvartovima.

```{r}
fit.AssaultIncome <- lm(Assault..Homicide.~Per.Capita.Income,data=povertyDataset)
plot(povertyDataset$Per.Capita.Income, povertyDataset$Assault..Homicide.)
lines(povertyDataset$Per.Capita.Income, fit.AssaultIncome$fitted.values)
summary(fit.AssaultIncome)
ks.test(rstandard(fit.AssaultIncome), 'pnorm')

hist(rstandard(fit.AssaultIncome))
qqnorm(rstandard(fit.AssaultIncome))
qqline(rstandard(fit.AssaultIncome))
```
Primjenom transformacije logaritmom nad ulaznim podacima Per Capita Income
dobivamo puno bolji rezultat.

```{r}
fit.AssaultIncome <- lm(Assault..Homicide.~log(Per.Capita.Income),data=povertyDataset)
plot(povertyDataset$Per.Capita.Income, povertyDataset$Assault..Homicide.)
curve(predict(fit.AssaultIncome, 
              newdata=data.frame(Per.Capita.Income=x)),add=T)
summary(fit.AssaultIncome)
ks.test(rstandard(fit.AssaultIncome), 'pnorm')

hist(rstandard(fit.AssaultIncome))
qqnorm(rstandard(fit.AssaultIncome))
qqline(rstandard(fit.AssaultIncome))
```


## Višestruka regresija

Prije procjene modela višestruke regresije trebamo provjeriti jesu li varijable
međusobno zavisne. Ako nemaju vrlo visoku korelaciju možemo ih koristiti zajedno
u modeliranju. Već smo pokazali neke varijable koje imaju veliku korelaciju.


Kao što smo mogli očekivati nezaposlenost i siromaštvo objašnjavaju iste efekte
u podacima te nećemo dobiti puno bolji model nego samo sa korištenjem siromaštva.
Testirali smo i s drugim varijablama u kombinaciji sa nezaposlenošću i zaključili
smo da 

```{r}
fit1 <- lm(povertyDataset$Assault..Homicide.~povertyDataset$Unemployment +
             povertyDataset$Below.Poverty.Level)
summary(fit1)
```

Nakon izrade više modela sa varijablom nezaposlenost zaključili smo da 
nezaposlenost sama po sebi već jako dobro objašnjava podatke te kombiniranjem
još s No High School DIploma, Dependency i Per Capita income dobivamo najbolje
rezultate.

Kada smo uključili i logaritmom transformirani Per Capita Income i samo
Per Capita Income dobili bolji model nego samo s logaritmom transformiranim.
Nismo sigurni zašto je to tako.

```{r}
fit2 <- lm(povertyDataset$Assault..Homicide.~povertyDataset$Unemployment +
             povertyDataset$No.High.School.Diploma
           + log(povertyDataset$Per.Capita.Income)
           + povertyDataset$Per.Capita.Income + exp(povertyDataset$Dependency))
summary(fit2)
```

