---
title: "Analiza kriminala i socio-ekonomskih faktora"
author: "Bruno Ćorić, Filip Škrlec, Jelena Matečić, Iva Zekić"
date: "11/6/2020"
output:
  pdf_document: default
  html_document:
    df_print: paged
---

```{r setup, include=FALSE}
library(dplyr)
library(knitr)
knitr::opts_chunk$set(echo = TRUE)
```

## Učitavanje podataka

Imamo dva skupa podataka kriminala i socio-ekonomskih faktora za grad Chicago.

```{r}
crimeDataset <- read.csv("crime_datasets/Crimes_-_One_year_prior_to_present.csv"
                         ,stringsAsFactors = F,na.strings = "")

povertyDataset <- read.csv("crime_datasets/Chicago_poverty_and_crime.csv"
                           ,stringsAsFactors = F, na.strings="")

head(crimeDataset)
head(povertyDataset)

str(crimeDataset)
str(povertyDataset)

```

Faktorizirat ćemo podatke koje bi bilo logično faktorizirati kao što su podaci 
u stupcu Arrest,Domestic.

```{r}
crimeDataset$ARREST <- as.factor(crimeDataset$ARREST)
crimeDataset$DOMESTIC <- as.factor(crimeDataset$DOMESTIC)
```

Provjeravamo fale li nam neki podaci u najbitnim kategorijama u oba dataseta.

```{r}
s <-c(1,2,3,4,5,6,8,9) 
sum(is.na(crimeDataset[s]))
sum(is.na(povertyDataset))
```

## Razlika učestalosti zločina ovisno o tome koje je doba dana

Podijelit ćemo dan na 3 dijela. Od 5 do 13 će biti prvi dio dana. Od 13 do 21
drugi dio dana, a od 21 do 5 treći dio dana.

```{r, echo=False}

timeOfTheDay <- mdy_hms(crimeDataset$DATE..OF.OCCURRENCE) %>% hour
timeOfTheDay <- sapply(d, function(x) {
  if(x >= 5 & x < 13) {
    "morning"
  } else if(x >= 13 & x < 21) {
    "afternoon"
  } else {
    "evening"
  }
},simplify="vector")
timeOfTheDay <- as.factor(d)
crimeDataset$TIME.OF.DAY <- timeOfTheDay
head(crimeDataset[c("DATE..OF.OCCURRENCE","TIME.OF.DAY")])
```
